臺灣基隆地方法院民事判決　　　　　　　　　　　　　九十二年度小上字第一一號
　　上　訴　人　羅傑摩爾社區管理委員會
　　法定代理人　丁○○
　　訴訟代理人　丙○○
　　被　上訴人　恩雷股份有限公司
　　法定代理人　甲○○
　　訴訟代理人　乙○○
當事人間請求損害賠償事件，上訴人對於中華民國九十二年六月二十五日本院基隆簡
易庭九十二年度基小字第二○七號第一審判決提起上訴，本院第二審合議庭判決如下
：
  　主　　　文
上訴駁回。
第二審訴訟費用新臺幣肆佰肆拾玖元由上訴人負擔。
原判決主文第一項中原「年息百分之二十」應更正為「年息百分之五」。
    事      實
甲、上訴人方面：
　　本件未經言詞辯論，據上訴人提出之上訴理由狀及於準備程序到場聲明、陳述如
　　後：
一、聲明：
　(一)原判決廢棄。
　(二)被上訴人在第一審之訴駁回。
二、陳述：除與原判決記載相同部分，予以引用外，並補稱：
　(一)按「判決書理由項下，應記載關於攻擊或防禦方法之意見，民事訴訟法第二百二
　　十六條第三項定有明文，法院為原告敗訴之判決，而其關於攻擊方法之意見，有
　　未記載於判決理由項下者，即為同法第四百六十六條第六款所謂判決不備理由。
　　上訴人提出某文書為證據，自屬攻擊方法之一種，原審對於此項證據，並未在判
　　決理由項下記載其意見，遽維持第一審駁回上訴人之訴之判決，自屬違背法令。
　　」，最高法院二十九年上字第八四二號判例意旨可資參照。原判決為上訴人敗訴
    判決所執理由係以被上訴人車輛泡水時間約二小時，此時間內上訴人所僱請之社
 　 區保全人員卻未發現上情而即時處置，難認上訴人對於防止損害之發生已盡相當
　　之注意義務為論據，然上訴人於原審時即告知因社區警衛人員不足，僅負責門禁
　　管制和文書收受，並無至停車場巡邏之規定，且社區停車場管理辦法第六條使用
　　守則中第八項明定管理委員會不負責車輛保管責任，請住戶自行注意車輛及車內
　　物品安全，原判決採取與事實不符之證據為判決基礎，非但有自我擬制事實之嫌
　　，更有未盡職權調查能事之違法。
　(二)又社區之進水管十三支，均係建商採購完工，上訴人於原審時提出損害之水管，
　　該水管上記載「６１３０２３合格標誌，商檢局授權」等正字標註，原審應依法
　　向專業單位調查上開水管正常使用年限及何種狀況下會損壞等資料，據以為判決
　　依據，原判決稱「‧‧‧所有之水管線，因過失疏於維修、保管致使破裂漏水‧
　　‧‧」，顯然係臆測之詞，且對上訴人所提理由、證據均未在判決內說明其置而
　　不論之意見，其違背法令至為明確。
三、證據：提出羅傑摩爾停車場管理辦法影本一件。
乙、被上訴人方面：
    本件未經言詞辯論，據被上訴人於準備程序到場聲明、陳述如後：
一、聲明：
　(一)上訴駁回。
　(二)上訴費用由上訴人負擔。
二、陳述：被上訴人所有停放在上訴人社區停車場之車號ＥＹ－○○八九號自用小客
    車（以下簡稱系爭車輛），係因管線漏水致泡水受損，非因被上訴人保管不週而
    毀損，上訴人未定期檢測水管，自有過失。
    理      由
一、按對於小額程序之第一審裁判之上訴，非以其違背法令為理由，不得為之，民事
    訴訟法第四百三十六條之二十四第二項定有明文。所謂判決違背法令係指判決不
    適用法規或適用不當者而言。又小額程序之第二審判決，有依上訴意旨足認上訴
    為無理由者，得不經言詞辯論為之，同法第四百三十六條之二十九第二款定有明
    文。
二、本件上訴意旨係以：該社區警衛人員不足，僅負責門禁管制和文書收受，並無至
    停車場巡邏之規定，且社區停車場管理辦法第六條使用守則中第八項明定管理委
    員會不負責車輛保管責任，請住戶自行注意車輛及車內物品安全，原判決對於上
    訴人所提理由、證據，未於判決理由中說明其意見，復未經調查證據，逕行認定
    社區地下停車場公用水管因上訴人過失疏於維修、保管而破裂漏水，自屬違背法
    令，求為廢棄原判決不利上訴人部分，並改判被上訴人在第一審之訴駁回等語。
三、經查：(一)按「共有及共用部分之清潔、維護、修繕及一般改良」、「公寓大廈及
    其周圍之安全及環境維護事項」，為公寓大廈管理委員會法定之職務，公寓大廈
    管理條例第三十四條第一款、第五款定有明文。被上訴人主張於民國九十二年二
    月十四日上午五時在羅傑摩爾社區地下停車場，因共用水管破裂漏水，致被上訴
    人所有系爭車輛浸水而受有損害，業據被上訴人於原審提出估價單、發票、汽車
    行車執照為證，上訴人對此亦不爭執（見原審卷第十八頁），上訴人保管維護之
    共用水管破裂漏水造成系爭車輛浸水損壞之事實，堪以認定。(二)又系爭水管之破
    裂非因人為破壞所致，為兩造所不爭執，且上訴人於原審自承該社區裝置監視器
    監視停車場進出狀況，自監視器可看見被上訴人之停車位等情（見原審卷九十二
    年六月十一日言詞辯論筆錄），縱認上訴人抗辯所僱請之保全人員無須至停車場
    巡邏之規定屬實，既從監視器可看見被上訴人之停車位，則自事發當日上午五時
    進水導致管線破裂漏水，至上午七時許發現車輛泡水位置達方向盤下方之時止，
    保全人員均未發現上情，顯然未注意監視器之畫面，原審依據上訴人社區係使用
    每日定時作用之自動進水裝置，應無突然水壓過大情事，故系爭水管破裂之原因
    係因管線老舊或破損致無法承受水壓，及上訴人未及時發現管線破裂漏水，對於
    防止損害之發生未盡相當之注意義務，認定上訴人對系爭水管管線之保管、維修
    有過失，致使破裂漏水，屬於原審取捨證據、認定事實之範疇，並於判決理由記
    載明確，自無何違背法令可言。(三)至上訴人社區停車場管理辦法，係上訴人於上
    訴時始一併提出，原審自無從審酌，且停車場管理辦法使用守則第八款係規定：
    「管理委員會不負車輛保管責任，住戶應自行注意車輛及車內物品安全」，惟被
    上訴人之車輛毀損係因水管破裂造成，非因被上訴人對車輛未盡保管責任所致，
    上開規定並不足以影響判決之結果。另上訴人未於原審聲請鑑定或調查系爭水管
    破裂之原因，上訴人以原審未依法向專業單位調查水管正常使用年限及何種狀況
    下會損壞等資料，作為判決依據，亦為違背法令云云，顯不足採。
四、綜上所述，被上訴人主張其所有系爭車輛因遭上訴人保管之水管破裂致淹沒而受
    有損害，堪信屬實，依上訴人之上訴意旨，即足認各該上訴事由均顯無理由，原
    審為上訴人敗訴之判決，並依職權宣告假執行，並無不合，上訴意旨求予廢棄改
    判，即無理由，爰依民事訴訟法第四百三十六條之二十九第二款規定，不經言詞
    辯論，逕予駁回其上訴。
五、末按判決如有誤寫、誤算或其他類此之顯然錯誤者，法院得依聲請或依職權以裁
    定更正之，民事訴訟法第二百三十二條第一項定有明文。所謂顯然錯誤係指錯誤
    之判斷已客觀化而言，故如下級審有顯然之錯誤，且其錯誤並不影響判決結果時
    ，得由上級審依職權於判決中予以註明〔參見最高法院七十三年民事庭庭長會議
    決定(二)、同年度第八次民事庭會議決定(一)〕。查被上訴人起訴請求按年息百分之
    五計算之遲延利息，原審判決主文將被上訴人請求之遲延利息之利率誤繕為年息
    百分之二十，係顯然之錯誤，爰更正如主文第三項所示。
六、本件上訴費用四百四十九元（第二審裁判費三百八十一元、第二審送達郵費六十
    八元），由上訴人負擔。
據上論結，本件上訴為無理由，依民事訴訟法第四百三十六條之二十九第二款、第四
百三十六條之三十二第一項、第二項、第四百四十九條第一項、第四百三十六條之十
九第一項、第七十八條、第二百三十二條第一項，判決如主文。
中　　　華　　　民　　　國　　九十三　　年　　　二　　　月　　　二十　　日
~B臺灣基隆地方法院民事庭
~B　　審判長法官　李木貴
~B　　法　　　官　林玉珮
~B　　法　　　官　陳湘琳
右為正本係照原本作成。
本件判決不得上訴。
中　　　華　　　民　　　國　　九十三　　年　　　三　　　月　　　二十　　日
~B　　法院書記官　許世賢
